---
title: "Estimation-d-aires-avec-la-methode-de-Monte-Carlo"
author: "Samy Ben Dhiab"
date: "2022-12-12"
output:
  pdf_document: default
  html_document: default
header-includes:
  - \usepackage{titling}
  - \predate{\begin{center}\large}
  - \postdate{\\
      \includegraphics[width=2in,height=2in]{assets/logo.png}\end{center}}
---

\newpage

# 2 Méthode de Monte Carlo pour approximer

## Définir une fonction mc.pi qui prend en argument un entier n, et renvoie une valeur approchée de pi, obtenue à l'aide de la méthode de Monte Carlo, et avec n points tirés uniformément au hasard.

```{r include=FALSE}
mc.pi<-function(n){
  #point alea
  x<-runif(n, min = 0, max = 1)
  y<-runif(n, min = 0, max = 1)
  R<-1 #rayon du cercle
  N<-0 #nombre de points dans le cercle
  for (i in 1:n){
    if (x[i]^2+y[i]^2<=R^2){N<-N+1} #si le point est dans le cercle
  }
  return(4*N/n)
}
```

### On test notre mc.pi avec un ordre de grandeur entre 10 et 100 000 000

```{r echo=FALSE}
testmc.pi<-function(n){
  s<-1:n
  s<-10**s
  res<-sapply(s,mc.pi)
  return(res)
}

testmc.pi(8)
```

## Estimations de Pi

```{r include=FALSE}
t <- 50
p <- 7
PIE <- matrix(0, t, p)
for (i in 1:t) {
  for (j in 1:p) {
    PIE[i, j] <- mc.pi(10**j)
  }
}
```

```{r include=FALSE}
tE <- vector("numeric", p)
for (j in 1:p) {
  tE[j] <- system.time(replicate(t, mc.pi(10**j)))[3]
}
tE
```

```{r include=FALSE}
ERR <- abs(PIE / pi - 1)

```

### Representation du temps moyen et de l'erreur relative en fonction des 10\^n points

```{r echo=FALSE}
par(mfrow = c(1, 2), mar = c(4, 4, 2, 2) + 0.1)
boxplot(ERR, main = 'Erreur relative sur PI', log = 'y', xlab = '#points', ylab = 'Rel. Error')
plot(10^(1:p), tE, type = 'b', main = 'Temps moyen d\'une simulation', log = 'x', xlab = '#points', ylab = 'Time')
```

## 2.3 Autres méthodes d'estimation de Pi

### Cette fonction calcul pi grâce au calcul en serie

```{r}
serie <- function(x){
  res <- 0
  for (i in 0:x){
    res <- res + (4*((-1)**i))/((2*i)+1)
  }
  return (res)
}
```

### Cette fonction calcul pi grâce au procédé somme infinie

```{r}
somme_inf <- function(x){
  res <- 0
  for (i in 0:x){
    res <- res+ (((-1)**i)/((2*i)+1))
  }
  return(4*res)
}
```

### Cette fonction calcul pi grâce à une méthode récursive

```{r}
math <- function(n){
  A <- 1
  B <- 1/(2**(1/2))
  C <- 1/4
  for (i in 0:n){
    A1 <- (A+B)/2 
    B1 <- (A*B)**(1/2)
    C1 <- C-(2**i)(((A-B)/2)**2)
    A <- A1
    B <- B1
    C <- c1
  }  
  return((((A+B)/2)**2)/C)
}
```

### Cette fonction calcul pi grâce à une méthode datant du moyen-âge

```{r}
histo <- function(n){
  res <- 0
  for (i in 0:n){
    
    res <- res+(((-1/3)**i)/((2*i)+1))
  }
  res <- res*(12**(1/2))
  return (res)
}
```

# Conclusion

### Quelle est la relation entre l'erreur relative et le temps mis pour obtenir une estimation ?

La relation est linéaire, plus le nombre de points est grand, plus le temps de calcul est long et plus l'erreur est petite.

### Quelle est la relation entre l'erreur relative et le nombre de points utilisés pour obtenir une estimation ?

Plus le nombre de points est grand, plus l'erreur est petite.

\newpage

# 3 Polygones dans la suite du TP/projet

```{r include=FALSE}
creer_polygone <- function (x,y) {
  matrix(c(x, x[1], y, y[1]), ncol=2,dimnames=list(c(), c("x","y")))
}

```

```{r}
carre <- creer_polygone(c(10,10,90,90), c(30, 70, 70, 30))
```

```{r}
carre <- creer_polygone(c(10,90,90,10), c(70, 70, 30, 30))
```

Une permutation cyclique des points donne le même polygone

En revanche, le code suivant ne définit pas un rectangle, mais un polygone dont les arêtes se croisent.

```{r}
papillon <- creer_polygone(c(10,90,10,90), c(30,70,70,30))
```

pour finir, voici un losange.

```{r}
losange <- creer_polygone(c(50,10,50,90),c(30,50,70,50))

```

affiche un plot du carre

```{r echo=FALSE}


dessin_polynome<-function(polynome){

    plot(polynome, type="l")
    lines(polynome, type="l", col="darkblue")
}

dessin_polynome(carre)
```

# 4 Génération de polygones

### Tout d'abord on se demande Quelles sont les coordonnées cartésiennes (x,y) d'un point dont les coordonnées polaires sont (r,theta)?

x=r*cos(theta) y=r*sin(theta)

Grace a ça on peut definir tout les points et crée le polygone

### Affichage d'un polygone régulier de 5 et 10 côtés

```{r echo=FALSE}
reg_poly<-function(n, r=1){
  
  angle=2*pi/n
  
  poly<-matrix(0,n+1,2)
  
  for (i in 1:n) {
    poly[i,1]<-r*cos(angle*i)
    poly[i,2]<-r*sin(angle*i)
  }
  poly[n+1,1]<-r*cos(angle*1)
  poly[n+1,2]<-r*sin(angle*1)


  
  return(poly)
}
par(mfrow=c(1,2),mar=c(4,4,2,2)+0.1)
dessin_polynome(reg_poly(5, 1))
dessin_polynome(reg_poly(10, 1))
```

## 4.2 Polygone surprise

```{r include=FALSE}
x <- c(0,0,9,11,11,9,8,11,9,6,3,3,8,9,9,8,2,2)
y <- c(0,12,12,10,7,5,5,0,0,5,5,7,7,8,9,10,10,0)

```

```{r echo=FALSE}
surprise <- creer_polygone(x,y)
plot(surprise,col="black", type="l")
```

### On remarque que c'est le logo de R

# 5 Approximation de l'aire d'un polygone simple

## 5.1 Tirer un ou plusieurs points uniformément au hasard dans un rectangle

### On a crée une fonction "boite" qui renvoie les xet y minimum et maximum de notre polygones

```{r include=FALSE}
boite<-function(poly){
    boite<-matrix(0,2,2)
    boite[1,1]<-min(poly[,1])
    boite[1,2]<-min(poly[,2])
    boite[2,1]<-max(poly[,1])
    boite[2,2]<-max(poly[,2])
  return(boite)
}

```

Resultat obtenue

```{r include=FALSE}
print(losange)
bo <- boite(losange)
print(bo)

```

#### Resultat attendu

losange: x y [1,] 50 30 [2,] 10 50 [3,] 50 70 [4,] 90 50 [5,] 50 30

boite(losange) x y min 10 30 max 90 70

##Tirage de points uniformément aléatoirement dans un rectangle \### fonction qui renvoi n tuple de points dans notre boite

```{r include=FALSE}
points_aleatoires<-function(n, bo){

  points<-matrix(0,n,2)

  for (i in 1:n) {
    points[i,1]<-runif(1,bo[1,1],bo[2,1])
    points[i,2]<-runif(1,bo[1,2],bo[2,2])
  }
  return(points)
}
bo <- matrix(c(3, 5, 6, 8),nrow=2, dimnames=list(c("min","max"), c("x","y")))
pts <- points_aleatoires(5, bo)

cat("bo=",bo,"\t","pts=",pts,"\n")
```

## 5.2 Un point donné est-il à l'intérieur ou à l'extérieur du polygone ?

### Verifier si le point est à l'intérieur du polygone

On va utiliser la methodes du raytracing

Le point est à l'intérieur du polygone si :

1.  le nombre d'intersections de la demi-droite partant du point vers la droite est impair

2.  le x du point est plus grand que le x min du polygone

3.  le x du point est plus petit que le x max du polygone

4.  le y du point est plus grand que le y min du polygone

5.  le y du point est plus petit que le y max du polygone

```{r include=FALSE}
appartient_poly<-function (point,polygone){

  # Verifier si le point est à l'intérieur du polygone
  # On va utiliser la methodes du raytracing
  # Le point est à l'intérieur du polygone si :
  # le nombre d'intersections de la demi-droite partant du point vers la droite est impair
  # le x du point est plus grand que le x min du polygone
  # le x du point est plus petit que le x max du polygone
  # le y du point est plus grand que le y min du polygone
  # le y du point est plus petit que le y max du polygone
  resultat<-FALSE
  n<-nrow(polygone)
  for (i in 1:n) {
    if (i==n) {
      j<-1
    } else {
      j<-i+1
    }
    if (point[2]>min(polygone[i,2],polygone[j,2]) && point[2]<=max(polygone[i,2],polygone[j,2])) {
      if (point[1]<=max(polygone[i,1],polygone[j,1])) {
        if (polygone[i,2]!=polygone[j,2]) {

          # y = ax+b
          # x = (y-b)/a
          # x = (y - y1) * (x2 - x1) / (y2 - y1) + x1
          # on evalue x pour y=point[2]
          # x = (point[2] - y1) * (x2 - x1) / (y2 - y1) + x1

          x1<-polygone[i,1]
          x2<-polygone[j,1]
          y1<-polygone[i,2]
          y2<-polygone[j,2]
          xinters<-((point[2]-y1)*(x2-x1)/(y2-y1)+x1)
          if (polygone[i,1]==polygone[j,1] || point[1]<=xinters) {
            resultat<-!resultat
          }
        }
      }
    }
  }
  return  (resultat)
}
```

```{r include=FALSE}
appartient<-function(points,polynome){
  resultat<-rep(FALSE,nrow(points))
  for (i in 1:nrow(points)) {
      resultat[i]<-appartient_poly(points[i,],polynome)
  }
  return(resultat)
}
```

```{r include=FALSE}
carre <- creer_polygone(c(0, 0, 1, 1), c(0, 1, 1, 0))
cc <- seq(from=-0.25,to=1.25,by=0.25)
points <- do.call(rbind,lapply(cc, FUN=cbind, cc,deparse.level = 0))
pin <- appartient(points,carre);
```

### Dessiner le résultat du test

```{r echo=FALSE}
par(mar=c(2,2,3,2)+0.1)
plot(carre, type='l', main="Test de la fonction appartient", xlim=range(carre[,1],points[,1]), ylim=range(carre[,2],points[,2]))
points(points[pin,1], points[pin,2], col='firebrick', pch=20)
points(points[!pin,1], points[!pin,2], col='darkblue', pch=20)

```

## fonction qui calcul l'aire d'un polygone

### qui calcul l'aire de la boite englobante d'un polygone en prenant les coordonnées min et max

```{r include=FALSE}
aire<-function(bo){
  diffx<-bo[2,1]-bo[1,1]
  diffy<-bo[2,2]-bo[1,2]
  aire<-diffx*diffy
  return(abs(aire))
}

```

```{r include=FALSE}
dessin_points<-function(points,pin){
  #dessiner les points
  #si le point est in le point est rouge
  if (pin) { points(points[,1], points[,2], col='firebrick', pch=20)
  }
  #sinon le point est bleu
  else { points(points[,1], points[,2], col='darkblue', pch=20)}
}
```

Définir une fonction mc.poly qui prend en argument un entier n correspondant au nombre de points à tirer au hasard et un polygone, et qui renvoie une valeur approchée de l'aire du polygone par la méthode de Monte Carlo.

```{r}
mc.poly<-function(n,polygone,DRAW=FALSE){
  #faire un carre de taille max des dimensions du polygone
  bo<-boite(polygone)
  #tirer n points aleatoires
  pts <- points_aleatoires(n, bo)
  #calculer le nombre de points dans le polygone
  nbpts<-sum(appartient(pts,polygone))
  #portion de points dans le polygone
  p<-nbpts/n
  if(DRAW){
    #dessine le polygone et les points
    dessin_polynome(polygone)
    #points dans le polygone
    dessin_points(pts[appartient(pts,polygone),],TRUE)
    #points hors du polygone
    dessin_points(pts[!appartient(pts,polygone),],FALSE)
  }

  return(p*aire(bo))
}


```

```{r echo=FALSE}
par(mfrow=c(2,2))
cat("approximation de l'aire du polygone par la methode de Monte Carlo")
cat("Aire du losange avec 10 points",mc.poly(10,losange,TRUE))
cat("Aire du losange avec 100 points",mc.poly(100,losange,TRUE))
cat("Aire du losange avec 1000 points",mc.poly(1000,losange,TRUE))
cat("Aire du losange avec 10000 points",mc.poly(10000,losange,TRUE))
```

### Test avec affichage d'un polygone non regulier

```{r include=FALSE}
print(mc.poly(10000, surprise,TRUE))
```

# 6 Calcul exact de l'aire d'un polygone simple

## l'aire du losange et du carré est de 1 c'est ce que j'ai obtenu a la main , le resultat est satisfaisant

# Aire exacte d'un polygone simple

### Définir une fonction aire.poly qui prend en argument un polygone et calcule son aire exacte.

### J'aicalculer l'aire du polygone avec la somme des triangles

```{r echo=FALSE}
aire.poly<-function(polygone){
    
    aire<-0
    for (i in 1:(nrow(polygone)-1)) {
      aire<-aire+(polygone[i+1,1]+polygone[i,1])*(polygone[i+1,2]-polygone[i,2])
    }


  aire<-abs(aire/2)
  return(aire)

}

cat(aire.poly(surprise),"\n")#-71
cat(mc.poly(5000,surprise),"\n")

```

# 7 Simulations : aire approchée versus aire exacte

-   J'ai utilisé les fonctions créer les polygones et les points aleatoires

-   un polygones a 3 cote et un autre a 10 cote

-   j'ai calculé l'aire exacte de chaque polygone

-   j'ai calculé l'aire approchée en fonction du nombre de points

-   j'ai calculé l'erreur en fonction du nombre de points

```{r include=FALSE}
poly3<-reg_poly(3,1)
```

```{r include=FALSE}
poly10<-reg_poly(10,1)
```

```{r include=FALSE}
aire3<-aire.poly(poly3)
aire10<-aire.poly(poly10)
airelosange<-aire.poly(losange)
airecarre<-aire.poly(carre)
airesurprise<-aire.poly(surprise)

```

```{r include=FALSE}
n<-5 #10 puissance cmb de points
nrep<-5 #nombre de simulation
aire3mc<-numeric(n)
aire10mc<-numeric(n)
airelosangemc<-numeric(n)
airecarremc<-numeric(n)
airesurprisemc<-numeric(n)

for (i in 1:n){
  aire3mc[i]<-mean(replicate(nrep,mc.poly(10^i,poly3)))
  aire10mc[i]<-mean(replicate(nrep,mc.poly(10^i,poly10)))
  airelosangemc[i]<-mean(replicate(nrep,mc.poly(10^i,losange)))
  airecarremc[i]<-mean(replicate(nrep,mc.poly(10^i,carre)))
  airesurprisemc[i]<-mean(replicate(nrep,mc.poly(10^i,surprise)))

}
```

```{r include=FALSE}
erreur3<-abs(aire3-aire3mc)
erreur10<-abs(aire10-aire10mc)
erreurlosange<-abs(airelosange-airelosangemc)
erreurcarre<-abs(airecarre-airecarremc)
erreursurprise<-abs(airesurprise-airesurprisemc)

```

```{r echo=FALSE}

plot(10^seq(1,n),erreur3,type="l",col="darkblue",xlab="Nombre de points",ylab="Erreur",main="Erreur en fonction du nombre de points")
legend("top",legend=c("polygone a 3 cote","polygone a 10 cote","losange","carre","surprise"),col=c("darkblue","firebrick","darkgreen","darkorange","darkviolet"),lty=1)
par(new=TRUE)
lines(10^seq(1,n),erreur10,type="l",col="firebrick")
par(new=TRUE)
lines(10^seq(1,n),erreurlosange,type="l",col="darkgreen")
par(new=TRUE)
lines(10^seq(1,n),erreurcarre,type="l",col="darkorange")
par(new=TRUE)
lines(10^seq(1,n),erreursurprise,type="l",col="darkviolet")
```

-   on voit que plus le nombre de points est grand plus l'erreur est petite

-   on voit que pour le polygone a 3 cote l'erreur est plus grande que pour le polygone a 10 cote

-   on voit que pour le polygone a 3 cote l'erreur est plus grande que pour le losange

-   on voit que pour le polygone a 3 cote l'erreur est plus grande que pour le carre

-   on voit que pour le polygone a 3 cote l'erreur est plus grande que pour le surprise

-   on voit que pour le carre et le lonsange l'erreur reste constante

# Conclusion:

## on voit que plus le nombre de points est grand plus l'erreur est petite
